臺灣臺中地方法院刑事判決　　　　　　 99年度交易字第718號
公　訴　人　臺灣臺中地方法院檢察署檢察官
被　　　告　張朝旺
選任辯護人　陳浩華　律師
上列被告因過失致死案件，經檢察官提起公訴（99年度偵字第
19042號），本院判決如下：
    主       文
張朝旺因過失致人於死，處有期徒刑柒月。
    犯 罪 事 實
一、張朝旺於民國99年7月12日晚間，駕駛車牌號碼3209－FX號
    自用小客車，沿臺中巿后里區（即改制前之臺中縣后里鄉，
    下同）三豐路由南往北方向行駛，於同日晚間11時11分許，
    行經臺中巿后里區○○路與成功路交岔路口，應注意車前狀
    況及兩車併行之距離，隨時採取必要之安全措施，而依當時
    天候晴、路面為柏油、道路路面乾燥、無缺陷、無障礙物、
    視距良好等客觀情形，並無不能注意之情事，竟疏未注意，
    適在其同向右方外側車道、由嚴子之駕駛車牌號碼525－
    GVG號重型機車駛至上址，亦疏未注意遵行車道行駛，貿然
    向左偏行，駛入禁行機車之車道，張朝旺見狀閃避不及，致
    其駕駛之上開小客車右前側撞擊上開重型機車左後側，嚴子
    因之人車倒地，並受有「中樞衰竭、頭部外傷併顱內出血
    」等身體傷害，經送醫救治，仍於同年8月1日下午6時20分
    許，因頭部外傷致顱腦損傷而不治死亡。嗣經警獲報到場處
    理事故時，張朝旺主動向到場處理事故之員警表明自己為肇
    事者，並陳述肇事經過而自首而接受裁判。
二、案經嚴子之母親陳淑娥訴由臺中市政府警察局大甲分局（
    即改制前之臺中縣警察局大甲分局）移送臺灣臺中地方法院
    檢察署檢察官偵查起訴。
    理       由
一、按被告以外之人於審判外之陳述，雖不符刑事訴訟法第159
    條之1至第159條之4之規定，然經當事人於審判程序同意作
    為證據，法院審酌該言詞陳述作成時之情況，認為適當者，
    亦得為證據；當事人、代理人或辯護人於法院調查證據時，
    知有刑事訴訟法第159條第1項不得為證據之情形，而未於言
    詞辯論終結前聲明異議者，視為有前項之同意，刑事訴訟法
    第159條之5定有明文。查告訴人陳淑娥於警詢、偵訊中所為
    之陳述，固均為審判外之陳述而屬傳聞證據，惟被告張朝旺
    就前開審判外之陳述，於本院審理中不爭執其證據能力，亦
    未曾於言詞辯論終結前聲明異議，本院審酌上開陳述作成時
    之情況，並無違法取證之瑕疵，認以之作為證據為適當，揆
    諸上開規定，上開審判外之陳述，有證據能力。
二、訊據被告張朝旺於本院審理時坦承不諱有過失致人於死之犯
    行，並為認罪之答辯，復有道路交通事故現場圖、道路交通
    事故調查報告表、現場照片、中國醫藥大學附設醫院診斷證
    明書在卷可稽；而被害人嚴子因本件車禍經送醫後，延至
    99年8月1日下午6時20分許，因頭部外傷致顱腦損傷而不治
    死亡等事實，業據告訴人陳淑娥於警詢、偵查中指訴綦詳，
    亦經臺灣臺中地方法院檢察署檢察官督同法醫師相驗屬實，
    並製有驗斷書、相驗屍體證明書、相驗筆錄附卷可證，足認
    被害人嚴子之死亡係因本件車禍撞擊所致。又依上揭道路
    交通事故調查報告表、交通事故現場照片等資料觀之，可知
    本案肇事當時，天候晴、路面為柏油、道路路面乾燥、無缺
    陷、無障礙物、視距良好等客觀情形，並無不能注意之情事
    ，又被害人駕駛車牌號碼525－GVG號重型機車與被告所駕小
    客車同方向駛至肇事地點時，被告所駕上開小客車右前側撞
    擊上開重型機車左後側，顯然被告當時未注意被害人嚴子
    之人車位置，亦未能正確判斷兩車併行之間隔，致未及時煞
    避，始致肇事，足認被告駕駛上開小客車，有違反道路交通
    安全規則第94條第3項「駕駛人應注意車前狀況及兩車併行
    之間隔，並隨時採取必要之安全措施」規定之過失情事。而
    本件車禍之肇事因素，經送臺灣省臺中縣區車輛行車事故鑑
    定委員會、臺灣省車輛行車事故覆議委員會鑑定結果，均認
    被告駕駛上開小客車有疏未注意車前狀況之情事，有臺灣省
    臺中縣區車輛行車事故鑑定委員會99年11月24日中縣鑑字第
    0995503068號函送之分析意見1份、臺灣省車輛行車事故覆
    議委員會100年2月17日覆議字第1006200602號函1件在卷可
    稽，雖被害人嚴子駕駛重型機車行經上開地點，亦疏未注
    意在應遵行之外側車道行駛而向左偏行，駛入禁行機車之車
    道同為肇事原因，被告仍難辭其過失責任。至臺灣省車輛行
    車事故覆議委員會認被害人嚴子駕駛重型機車在上開交岔
    路口左轉一節，經觀諸本案相關跡證，本件肇事後，上開重
    型機車倒地之地點固在外側車道上，惟上開小客車肇事後係
    斜停於來車道上，而其車體係右前輪上方板金、右後視鏡受
    損，該重型機車之左前側、左前端等車體則無任何損壞，僅
    左後側受損，可知上開小客車係右前側擦撞上開重型機車左
    後側，造成該重型機車往右前方倒地，致倒在外側車道上，
    依此跡證研判，尚不足以認定被害人嚴子於肇事當時有駕
    駛重型機車左轉之情形，且被告於偵訊中亦供述「我並沒有
    看到對方嚴子的機車」等語（相驗卷宗第33頁），則被告
    於警詢中供稱伊認為被害人當時駕車要左轉云云，應係其臆
    測之詞，則臺灣省車輛行車事故覆議委員會此部分鑑定意見
    ，自無從採為本案判決之基礎，附此敘明。綜上所述，被告
    之行為既有過失，且被害人之死亡係因本件車禍所致，是被
    告之過失行為，與被害人之死亡結果間，具有相當因果關係
    。本案事證明確，被告犯行堪予認定。
三、核被告所為，係犯刑法第276條第1項之過失致人於死罪。被
    告駕車肇事後，經警獲報到場處理事故時，主動向到場處理
    事故之員警表明自己為肇事者，並陳述肇事經過而自首而接
    受裁判等情，有臺中縣警察局道路交通事故肇事人自首情形
    紀錄表在卷可稽，被告對於未發覺之罪自首而接受裁判，其
    配合調查，有助於釐清肇事責任，應依刑法第62條前段規定
    ，減輕其刑。爰審酌被告無前科紀錄（見卷附臺灣高等法院
    被告全國前案紀錄表），素行良好，犯後坦承犯行，惟其過
    失程度不輕，雖被害人亦有過失，惟本件車禍導致被害人死
    亡，對被害人家屬造成無可彌補之傷痛，所生危害匪淺，被
    告迄未與被害人家屬就民事損害賠償部分達成和解等一切情
    狀，量處如主文所示之刑，以資懲儆。
據上論斷，應依刑事訴訟法第299條第1項前段，刑法第276條第1
項、第62條前段，刑法施行法第1條之1，判決如主文。
本案經檢察官蔡志明到庭執行職務。
中    華    民    國   100    年    4     月    18    日
                  刑事第二庭    法  官  鄭永玉
以上正本證明與原本無異。
如不服本判決應於收受判決後10日內向本院提出上訴書狀
                                書記官  蔡伸蔚
中    華    民    國   100    年    4     月    18    日
附錄論罪科刑法條：刑法第276條第1項
（過失致死罪）
因過失致人於死者，處 2 年以下有期徒刑、拘役或 2 千元以下
罰金。